【裁判字號】    95,訴,2651
【裁判日期】    951031
【裁判案由】    公共危險
【裁判全文】
臺灣臺中地方法院刑事判決              95年度訴字第2651號
公  訴  人  臺灣臺中地方法院檢察署檢察官
被      告  乙○○
                    （現於臺灣臺中看守所附設勒戒所執行觀
上列被告因公共危險案件，經檢察官提起公訴（九十五年度偵字
第一七０四四號），本院判決如下：
    主    文
乙○○無罪。
    理    由
一、公訴意旨略以：被告乙○○為賴惠姿之前夫，其於民國九十
    五年六月十三日晚間至甲○○所經營位於臺中縣太平市○○
    路五一三號之「嘉快汽車修配廠」，欲取回賴惠姿之父戊○○所有而由賴惠姿所送修之車牌號碼七Ｑ－０六五三號自用
    小客車，經甲○○向被告請求支付修車費用，被告因未帶修
    車費用，以電話與賴惠姿聯繫時發生口角爭執而心生不滿，
    竟至不詳處所取得汽油後，於同日二十一時五十分許返回「
    嘉快修配場」外，先以木棍敲破前開車輛之玻璃車窗後，撥
    灑汽油並引火點燃，致生公共危險（毀損部分未據告訴），
    幸經在旁甲○○及其他修配場人員持滅火器將火撲滅；因認
    被告涉有刑法第一百七十五條第一項之公共危險罪嫌。
二、按犯罪事實應依證據認定之，無證據不得認定犯罪事實，又
    不能證明被告犯罪或其行為不罰者，應諭知無罪之判決，刑
    事訴訟法第一百五十四條第二項及第三百零一條第一項分別
    定有明文。本件公訴意旨認被告乙○○涉犯刑法第一百七十
    五條第一項之公共危險罪嫌，無非以上揭放火之事實，業據
    被告坦承不諱，核與證人即「嘉快汽車修配廠」負責人甲○○證述之情節相符，並有現場照片、現場圖在卷可憑等為主
    要論據。訊據被告固不諱言其確有於前揭時、地敲破上開自
    用小客車之車窗，並於車外潑灑汽油，引火點燃之事實，惟
    堅詞否認有何放火致生公共危險之犯行，辯稱：伊只是因一
    時氣憤難忍，潑灑汽油點火燒車，但並無意燒燬其他物品，
    且甲○○與伊是舊識，伊不可能會對甲○○所經營之修配場
    放火等語。
三、經查：
（一）按刑法第一百七十五條第一項放火燒燬住宅等以外他人所
      有物罪，須以放火「燒燬」住宅等以外之他人所有物，致
      生公共危險者為要件，而所謂「燒燬」，係指目的物已開
      始燃燒且達破壞其主要效用之程度者而言（最高法院七十
      六年度臺上字第八二三０號、七十九年度臺上字第二七四
      七號判決參照），是縱火力燃燒，惟其物之主要效用並未
      因之喪失，自不得謂為燒燬。且刑法第一百七十五條第一
      項之放火燒燬刑法第一百七十三條、第一百七十四條以外
      之他人所有物罪，並無處罰未遂犯之明文，是行為人之放
      火行為如未生燒燬之結果，因法無處罰未遂犯之明文，自
      難繩之以行為人該條項之罪名。本件被告乙○○固坦認確
      有於前揭時地（惟被告點火引燃之時間應為當日二十一時
      十二分，此有警卷第二五頁所附之火災原因調查報告書摘
      要可憑，起訴書所載容有違誤）潑灑汽油於上開自用小客
      車外，並引火點燃之情事，然該自用小客車嗣僅駕駛座附
      近外觀金屬鈑金受燃及靠近車門之椅套部分有輕微受燒痕
      跡，並無其他受損之情形，此除經證人甲○○及當日據報
      趕赴現場處置之臺中縣消防局太平分隊隊員丙○○於本院
      到庭證述明確外（見本院卷第三０頁、第三二頁至第三三
      頁），並有前開火災原因調查報告書摘要一份、車損照片
      六張附卷可憑（見警卷第二五頁至第二六頁、第三五頁至
      第三七頁），證人甲○○且於本院陳稱：案發後被告復將
      車輛留置於修配場處理，伊於當晚即將該自用小客車啟動
      後，駛入修配廠內停放待修等語，以汽車係以在道路上以
      原動機行駛之車輛（道路交通管理處罰條例第三條第八款
      參照），其主要之效用係供行駛之用，上述自用小客車既
      僅燒損駕駛座附近外觀金屬鈑金及靠近車門之椅套部分，
      供行駛之主要效用並未因之喪失，自未達燒燬程度，核與
      刑法第一百七十五條第一項放火罪之構成要件殆有未合，
      而該罪又無處罰未遂之規定，已如前述，被害人賴惠姿、
      戊○○復未提出毀損告訴，自難對被告遽予論罪。
（二）另按刑法第一百七十五條第一項係學說上所謂結果犯，如
      其放火結果未發生具體公共危險，除觸犯其他罪名外，不
      成立該條項之罪。又刑法第一百七十五條第一項放火燒燬
      同法第一百七十三條、第一百七十四條以外之他人所有物
      ，致生公共危險罪，其所謂之「公共危險」，雖祇須有發
      生實害之蓋然性為已足，惟必也須有致生公共危險之結果
      之具體危險，始克相當，最高法院著有四十七年度台上字
      第一三四五號、八十六年度台上字第二三四八號判決足資
      參照。申言之，即刑法第一百七十五條第一項之公共危險
      罪係屬於具體危險犯，須行為人燒燬物品，且就燃燒之情
      形，有延燒其他他人所有物或房屋之危險存在，亦即其行
      為須現實上已對於不特定多數人之生命、身體、財產造成
      威脅，且對於他人之生命、財產所危害之程度及被害者為
      何人，均非行為人所能節制或逆料者，方足當之。本件車
      牌號碼七Ｑ－０六五三號自用小客車係被告乙○○前妻賴
      惠姿之父戊○○所有，因送予證人甲○○維修後，由被告
      取車後停駐於證人甲○○所經營位於臺中縣太平市○○路
      五一三號之「嘉快汽車修配廠」外，寬度達三十餘公尺之
      臺中縣太平市○○路路旁，前後並無其他車輛停置，地面
      則為柏油路，距離「嘉快汽車修配廠」尚有三至六公尺，
      車輛停放處與「嘉快汽車修配廠」間尚有水泥地阻隔，其
      間並無任何易燃物堆置，而「嘉快汽車修配廠」門面約有
      四十餘公尺，被告係將車輛停放在「嘉快汽車修配廠」中
      央正門外，距離附近住家或商店甚遠，且被告點火引燃前
      ，證人甲○○及其員工早有預知，已準備滅火器在旁等待
      ，迨被告一縱火，渠等於不到十秒鐘之內即將火勢撲滅。
      事後消防隊員據報趕到現場時，因火勢已撲滅，消防隊員
      於現場稍事勘查後，認無危險，即行離開等情，除據證人
      甲○○、丙○○於本院結證綦詳外（見本院卷第二九頁至
      第三三頁），並有汽車火警現場位置圖及前揭現場照片可
      憑（見警卷第三四頁、第三五頁至第三七頁），依此現場
      情狀觀之，受燒車輛四周地面均為柏油路，與「嘉快汽車
      修配廠」間更有水泥地阻隔，其間復無其他易燃物品置放
      ，則該車輛燃燒之火勢本難以延燒及於四周，況附近住家
      均距離受燒車輛甚遠，更無危害其他民宅之可能，則揆諸
      前述最高法院判決見解之所示，上述自用小客車起火燃燒
      ，除車輛本身以外，對於周邊建物並無引發實害之蓋然性
      可言，是本件自不得僅以被告對上開車輛潑灑汽油點火引
      燃之行為，遽認其有刑法第一百七十五條第一項之公共危
      險犯行。
四、承前各節所陳，被告乙○○對前揭車牌號碼七Ｑ－０六五三
    號自用小客車潑灑汽油，並引火點燃之舉，既未達燒燬該部
    自用小客車之程度，且無延燒其他他人所有物或房屋之危險
    存在，而未「致生公共危險」，依前揭法律規定及判例意旨
    ，即與刑法第一百七十五條第一項放火罪之構成要件並未相
    合致。此外，本院復查無其他積極之事證，足認被告確有公
    訴人所指之公共危險犯行，既不能證明被告犯罪，依上開刑
    事訴訟法之規定，自應對被告為無罪判決之諭知。
據上論斷，應依刑事訴訟法第三百零一條第一項，判決如主文。
本案經檢察官丁○○到庭執行職務。
中    華    民    國    95    年    10    月    31    日
                  刑事第一庭  審判長法  官  張國忠
                                    法  官  黃松竹
                                    法  官  陳思成
上正本證明與原本無異。
如不服本判決，應於送達後十日內向本院提出上訴狀（須附繕本
），上訴於臺灣高等法院臺中分院。
                                    書記官  王嘉麒
中    華    民    國    95    年    10    月    31    日


司法院資訊處製作；財團法人民間司法改革基金會備份。
